【裁判字號】    97,訴,5250
【裁判日期】    980810
【裁判案由】    搶奪等
【裁判全文】
臺灣板橋地方法院刑事判決              97年度訴字第5250號
公  訴  人  臺灣板橋地方法院檢察署檢察官
被      告  子○○
            戊○○
            己○○
            丙○○
共      同
選任辯護人  林盛煌  律師
            陳佳瑤  律師
            李育敏  律師
上列被告等因搶奪等案件，經檢察官提起公訴（97年度偵字第24
783 號），本院判決如下：
    主  文
子○○攜帶兇器竊盜，處有期徒刑柒月，扣案之T 型套筒扳手壹
支，沒收。又共同傷害人之身體，處有期徒刑肆月；扣案之照片
壹幀、紙條貳紙、球棒支、手套壹雙、鴨舌帽肆頂警棍壹支，
沒收。又共同犯攜帶兇器搶奪未遂罪，處有期徒刑壹年肆月；扣
案之照片壹幀、紙條貳紙、球棒支、手套壹雙、鴨舌帽肆頂、
警棍壹支，沒收。應執行有期徒刑貳年；扣案之T 型套筒扳手壹
支、照片壹幀、紙條貳紙、球棒支、手套壹雙、鴨舌帽肆頂、
警棍壹支，沒收。
戊○○共同收受贓物，累犯，處有期徒刑月。又共同傷害人之
身體，累犯，處有期徒刑肆月；扣案之照片壹幀、紙條貳紙、球
棒支、手套壹雙、鴨舌帽肆頂、警棍壹支，沒收。又共同犯攜
帶兇器搶奪未遂罪，累犯，處有期徒刑壹年月；扣案之照片壹
幀、紙條貳紙、球棒支、手套壹雙、鴨舌帽肆頂、警棍壹支，
沒收。應執行有期徒刑壹年陸月；扣案之照片壹幀、紙條貳紙、
球棒支、手套壹雙、鴨舌帽肆頂、警棍壹支，沒收。
丙○○共同收受贓物，處有期徒刑貳月。又共同傷害人之身體，
處有期徒刑貳月；扣案之照片壹幀、紙條貳紙、球棒支、手套
壹雙、鴨舌帽肆頂、警棍壹支，沒收。又共同犯攜帶兇器搶奪未
遂罪，處有期徒刑壹年貳月；扣案之照片壹幀、紙條貳紙、球棒
支、手套壹雙、鴨舌帽肆頂、警棍壹支，沒收。應執行有期徒
刑壹年肆月；扣案之照片壹幀、紙條貳紙、球棒支、手套壹雙
、鴨舌帽肆頂、警棍壹支，沒收。
己○○共同傷害人之身體，處有期徒刑月；扣案之照片壹幀、
紙條貳紙、球棒支、手套壹雙、鴨舌帽肆頂、警棍壹支，沒收
。又共同犯攜帶兇器搶奪未遂罪，處有期徒刑壹年肆月；扣案之
照片壹幀、紙條貳紙、球棒支、手套壹雙、鴨舌帽肆頂、警棍
壹支，沒收。應執行有期徒刑壹年伍月；扣案之照片壹幀、紙條
貳紙、球棒支、手套壹雙、鴨舌帽肆頂、警棍壹支，沒收。
    事  實
一、戊○○前於民國91年間因違反毒品危害防制條例案件，經國
    防部北部地方軍事法院桃園分院於同年8 月23日以91年度桃
    審字第60號判處有期徒刑12年，經國防部高等軍事法院於92
    年5 月12日以91年度法仁判字第128 號撤銷原判決，改判處
    有期徒刑2 年確定，於92年11月12日徒刑執行完畢（於本件
    構成累犯）；又己○○於95年間因傷害案件，經臺灣桃園地
    方法院於95年9 月29日以95年度壢簡字第1689號判處拘役40
    日，經臺灣桃園地方法院於96年2 月26日以95年度簡上字第
    195 號駁回上訴確定，嗣經減刑為拘役20日，於96年9 月27
    日易科罰金執行完畢；另丙○○於96年間因妨害自由案件，
    經臺灣花蓮地方法院於97年8 月22日以97年度簡字第97號判
    處拘役50日，於97年9 月8 日確定，於97年10月21日易科罰
    金執行完畢。
二、子○○、戊○○、己○○、丙○○共同基於意圖為自己不法
    之所有及傷害他人身體等犯意聯絡，子○○於97年8 月22日
    凌晨4 時許，借用己○○所有車牌號碼7320-MV 號自小客車
    ，至桃園縣中壢市某處之約定地點，搭載戊○○、己○○、
    丙○○，攜帶己○○所有球棒3 支、手套1 雙、黑色鴨舌帽
    1 頂、丙○○所有黑色口罩1 個、白灰色鴨舌帽1 頂、戊○○所有警棍1 支（起訴書誤載為2 支）、黑色鴨舌帽1 頂（
    前述球棒及警棍均為客觀上可供兇器使用之物），行經臺北
    縣土城巿自強街15巷底堤防便道時，子○○獨自意圖為自己
    不所之所有，持其所有客觀上足供兇器使用之T 型套筒扳手
    1 支，竊得癸○○所有車牌號碼8F-3582 號自小客車之車牌
    2 面，戊○○、丙○○明知該車牌為贓物，竟共同基於收受
    之犯意聯絡，予以收受，並以魔鬼氈及雙面膠黏貼於前述己○○自小客車懸掛車牌處（己○○因在車內睡著，而不知此
    節），意圖掩飾其等所搭乘車輛之真實車牌號碼，繼而前往
    臺北縣永和巿福和路315 號11樓甲○○住處巷口，將車輛停
    於距巷口約5 公尺處路旁等候，子○○前此即已提供其所有
    而預先準備之甲○○、庚○○夫妻照片1 張、載有甲○○所
    有車輛車號暨生活作息紙條、住家暨公司詳細住址紙條各1
    紙，予戊○○、己○○、丙○○觀看，作為辨識甲○○及庚○○之用；迄同日凌晨6 時許，其等確認甲○○、庚○○夫
    妻下樓至該處巷口時，乃依計畫，下手毆打甲○○及搶奪庚○○之皮包，而由子○○在駕駛座把風，且未將車輛熄火，
    俾隨時接應戊○○、己○○、丙○○逃離現場，戊○○持伸
    縮警棍1 支、己○○及丙○○各持球棒1 支，先後下車，由
    己○○則下手搶奪庚○○之皮包，庚○○為此先跪下後趴下
    保護該皮包，甲○○見狀反身欲保護庚○○，即遭己○○、
    戊○○毆打，致甲○○受有頭部左側耳上頭皮6 公分×6公
    分皮下血腫、左上臂近肘側8 公分×4 公分瘀傷及肢體、頭
    部疼痛等傷害，庚○○亦因之受有右膝6 公分×5 公分擦傷
    、左膝5 公分×6 公分擦傷、右腳第2 趾1 公分×1 公分擦
    傷、右腳大姆趾趾甲表淺擦傷、背部、上下肢多處肌肉酸痛
    等傷害，甲○○、庚○○大喊搶劫，甲○○幸能逃至附近巷
    口，附近便利商店內之民眾乙○○、辛○○、壬○○、丁○○見狀趕來協助，己○○始放棄搶奪庚○○皮包，而未遂，
    丙○○未及下手，戊○○、己○○、丙○○旋衝回前述車內
    ，由子○○駕車逃離現場，乙○○、辛○○、壬○○、丁○○分乘機車跟蹤，暨報警處理，子○○所駕車輛行經臺北縣
    永和巿永福橋上時，指使戊○○、丙○○下車，將上開竊得
    之車牌拔下，丟入橋下，再續往臺北巿方向逃逸，嗣於同日
    上午7 時許，在臺北巿濟南路、杭州南路口，為警查獲，在
    該車內扣得前述照片、紙條、球棒、警棍、黑色鴨舌帽、白
    灰色鴨舌帽、灰色鴨舌帽、黑色口罩、膠帶、手套、T 型扳
    手，及己○○所有之手槍滑套1 支（己○○涉嫌違反槍砲彈
    藥刀械管制條例部分，另經檢察官為不起訴處分）。
三、案經甲○○、庚○○訴由（起訴書漏載此部分）臺北巿政府
    警察局大安分局報請臺灣板橋地方法院檢察署檢察官偵查起
    訴。
    理  由
一、訊之被告子○○、戊○○、己○○、丙○○除被訴搶奪罪部
    分外，均坦承不諱，就被訴搶奪罪部分，其等均矢口否認犯
    罪，且均略辯以：本件係因被告子○○於97年6 、7 月間，
    與告訴人甲○○前有停車糾紛，遭告訴人甲○○辱罵，故被
    告子○○於與被告戊○○、己○○、丙○○酒後，由被告子
    ○○鳩集，與其餘被告計畫共同教訓告訴人甲○○，因見告
    訴人甲○○、庚○○夫妻於凌晨外出，被告己○○持鋁棒毆
    打告訴人甲○○，被告戊○○亦有追打，但告訴人庚○○當
    時並未攜帶皮包，且未遭被告己○○拖行，反係被告己○○
    遭庚○○抱住後，經數秒，始能推開庚○○而掙脫，再繼續
    追打告訴人甲○○，告訴人庚○○並未跌倒，而因告訴人甲○○逃離現場，即作罷，故其等非意在搶奪告訴人庚○○之
    財物等語。
二、被告子○○前揭竊盜事實，及被告戊○○、丙○○收受贓物
    乙節，業經被害人癸○○警詢中指述之情節相符，並有被告
    子○○行竊地點電子地圖、車輛協尋電腦輸入單、己○○車
    輛查獲照片在卷可證，及扣案T 型套筒扳手足稽；又前開扳
    手，經本院當庭勘驗為鐵製品，有照片附卷可證（參見本院
    卷第315 頁），其質地堅硬，依其物理性質，可資傷害他人
    之身體，故客觀上足供兇器使用無誤。另被告子○○、戊○○、己○○、丙○○前揭傷害事實，其等亦供承在卷，而告
    訴人甲○○遭毆打致受有傷害，及告訴人庚○○於遭搶奪皮
    包時所受如前述傷害乙情，復有臺北市立聯合醫院仁愛院區
    診斷證明書存卷可稽（參見偵查卷第60頁、第61頁），故被
    告等就以上自白部分，應合於事實，殊值信取。
三、本件被告等均否認有搶奪之犯罪故意，經查：
  (一)被告等聲請調閱當時巷口錄影監視畫面，經本院函請臺北縣
    政府警察局永和分局查覆，該處於本件案發時並未設置監視
    器，有該分局98年1 月23日北縣警永偵字第0980001590號函
    存卷可參（參見本院卷第74頁），先予說明。
  (二)就此搶奪部分，證人即告訴人甲○○於本院審理時結證：伊
    與被告等均不認識，是日，與庚○○清晨6 時許外出運動，
    走至巷口，即見有人抓住庚○○手提之皮包，予以拉扯，伊
    欲加以保護時，便遭棍棒毆打，係自頭部左側敲下，伊跪下
    後，繼續遭毆打2 、3 下，伊乃跑回巷內，約5 公尺處，迨
    伊轉身，庚○○已倒地，伊喊搶劫，附近便利商店內有4 名
    年輕人遂見義勇為，對方旋駕車逃跑，伊每日有運動習慣，
    約在清晨5 、6 時，甚至夏天為凌晨4 時許，有時走路，有
    時開車前往練習場打球，斯時，庚○○帶有皮包，對方所持
    照片並非當日伊所穿著之衣服，伊不知何時遭跟拍，又為警
    查獲紙條上之車牌號碼係伊所有之車輛，車輛平時停放於住
    處對面另棟大樓地下室停車場，紙條上有其住址，公司地址
    亦為伊之公司，當時伊為公司之負責人，伊平日走路上下班
    ，故不可能於97年7 月底某日，將車輛停於臺北縣永和市路
    旁而與被告子○○發生爭執，況伊已6 旬，如何與年輕人爭
    吵等語綦詳（參見本院卷第167 頁至第174 頁反面）；又證
    人即告訴人庚○○於本院審理時亦結稱：渠是日上午6 時許
    ，與甲○○外出運動，走出巷口，突有人衝過來拉渠手提皮
    包之袋子，渠大喊搶劫，對方仍未放手，渠先跪下後趴下護
    住皮包，甲○○趕緊過來，但有2 、3 位穿著黑衣男子毆打
    甲○○，拉渠皮包者亦未鬆手，附近之年輕人聽見聲音前來
    ，歹徒搭乘車輛逃離現場渠夫妻早上外出運動，時間大約固
    定在清晨6 時許，渠所住大樓無法自大門外判知其所住之樓
    層等語（參見本院卷第176 頁正面至），益加明確，且證人
    甲○○、庚○○間所述，勾稽無誤。承上所見，被告等否認
    證人庚○○當日有帶皮包，應非實在；又被告等除毆打告訴
    人甲○○外，尚由被告己○○實行對告訴人庚○○搶奪皮包
    之犯行，亦至彰明。被告等飾稱，本件係告訴人庚○○抱住
    被告己○○云云，當係卸責之詞。
  (三)次查，被告子○○於本院中曾供稱：其因送貨至臺北縣永和
    市客戶，於與告訴人甲○○所駕E 系列之賓士汽車發生停車
    爭執，仍繼續為客戶送貨，渠前後為該客戶2 次云云（參見
    本院卷第174 頁正面）。若此為真，被告子○○與告訴人甲○○原係偶遇，換言之，以臺北縣永和市偌大之幅員、若多
    之人口及川流之人口暨車輛流動，亦即被告子○○事後再能
    與告訴人甲○○相逢，而得令其跟蹤告訴人甲○○，顯非易
    事，是以，被告子○○容難於繼續送貨後，仍得追及告訴人
    甲○○；又被告子○○既已為前述客戶送貨2 次，且其就前
    述所謂之爭執，尚如此深刻記恨，則其對該客戶所在，衡情
    ，亦應能連帶記憶，惟其於本院審理時，對此，則語焉不詳
    （亦參見本院卷第174 頁正面）；再者，被害人甲○○所駕
    賓士汽車為S 系列，並非被告子○○所述之E 系列（參見本
    院卷第174 頁反面），被告子○○關於此部分所述，猶與事
    實不合；尤以，上述紙條中所載車牌號碼車輛為庚○○所有
    及使用，而該車平日乃置於庚○○住處對面大樓之地下室停
    車場中，已如證人庚○○證述如前（參見本院卷第17 6 頁
    反面），至為翔實，且與證人甲○○於本院中所證相符，從
    而，被告子○○自無與被害人甲○○所駕庚○○所有車輛，
    在路旁發生爭執之可能。準此以言，被告子○○所執上詞，
    係因與被害人甲○○有前開爭執云云，當為捏設之詞，不足
    為據。
  (四)參以，被告子○○固另辯稱：本件係因上揭糾紛，故跟蹤告
    訴人甲○○至渠住處及公司，於跟蹤至告訴人甲○○住處時
    ，曾見告訴人甲○○翻動信箱，故知悉被害人甲○○所住何
    處，並進而查悉伊公司地址、活動情形，且拍得照片云云（
    參見本院卷第183 頁）。惟證人庚○○於本院審理時業證述
    ：伊住處於案發時，係在最上方，其後因漏水，故移至下方
    ，須進入大門後，始能取得信箱，渠住處自上午9 時至下午
    5 時有警衛駐守乙情（參見本院卷第179 頁反面、第183 頁
    ），而經本院至告訴人住處、停放車輛之停車場、公司址等
    現場勘驗，可見告訴人甲○○住處信箱於本件發生時及事後
    更換位置前，原在大門左側第2 排最左側、最上方處，在告
    訴人等住處巷道中，至少須至該址大門前，始能見及該住處
    之信箱位置，由大門外，更無法探知該住處信箱內信件，須
    進入大門警衛室，始得開啟信箱門收取信件，又告訴人等車
    輛係停放於伊等住處對面巷內318 號大樓地下停車場，進入
    停車場之車道有鐵捲門管制，人員由該大樓正門出入，故無
    法自該大樓外獲悉告訴人等實際停車之位置，在告訴人公司
    門口右側牆面信箱，雖貼有住址，但未標示任何公司名稱，
    該信箱外側亦無標示拆除痕跡等情，本院製有勘驗筆錄在卷
    足憑，暨勘驗現場照片在卷可稽（參見本院卷第201 頁至第
    219 頁）。秉上情狀，復參以被告子○○所拍攝之扣案照片
    應為日間所攝（參見偵查卷第85頁），是其要無可能得於日
    間恣意進入有警衛駐守之告訴人甲○○住處翻動他人信件，
    而查悉告訴人甲○○住居之確實樓層，亦無從由告訴人甲○○駕駛車輛之情形，而獲悉告訴人庚○○所有之車輛車牌號
    碼，暨該車輛之實際停放位置。況若有所謂被告子○○所謂
    之停車糾紛，衡諸其所供，亦不過口角一場，其若有意以毆
    打之手段教訓告訴人甲○○，當場或於跟蹤及於告訴人甲○○即得隨時下手，實無足令其大費周章，特跟蹤告訴人甲○○數日，並夥同其餘被告，再以掩飾所駕車輛方式，遠從桃
    園縣中壢市，於深夜出發，再守候告訴人甲○○住處，卻只
    為達成同一毆打目的。質言之，被告等為前述搶奪行為，顯
    係由被告子○○鎖定特定對象，而有周詳之觀察，始實施之
    犯罪計畫，而非起於一時衝突而於酒後突發之憤怒。
  (五)繼查，被告子○○雖亦提出其於97年5 月間，在瑞影企業股
    份有限公司即有執行業務所得新臺幣50萬元（參見本院卷第
    107 頁），並經該公司函覆本院屬實（參見本院卷第155 頁
    ），然行為人是否犯罪，與其所得並無一定之關係，況該所
    得亦無從證明其當時之支出狀況，故其實際資力為何，並無
    憑據。實則，衡諸前述各情，被告子○○即若確有該收入，
    亦難遽為其本件非基於搶奪犯意之有利證據。
四、綜上所見，被告等前揭犯行，事證業臻明確，其等犯行均堪
    認定，皆應依法論科。
五、核被告子○○竊取他人車輛車牌之行為，係犯刑法第321 條
    第1 項第3 款之攜帶兇器竊盜罪；起訴書誤認為同法第320
    條第1 項竊盜罪，恐有未洽，爰予變更起訴法條。又被告戊○○、丙○○收受被告子○○竊得之車牌，核犯同法第349
    條第1 項之收受贓物罪。另被告子○○、戊○○、己○○、
    丙○○基於犯意聯絡，而由被告戊○○、己○○實際下手毆
    打告訴人甲○○部分，係犯同法第277 條第1 項之傷害罪；
    另其等基於犯意聯絡，而由被告己○○實行搶奪告訴人庚○○皮包而未遂部分，核犯同法第326 條第2 項、第1 項攜帶
    兇器搶奪未遂罪。被告戊○○、丙○○所涉收受贓物罪部分
    ，及被告子○○、戊○○、己○○、丙○○所涉攜帶兇器搶
    奪未遂及傷害部分，彼此有犯意聯絡，並互有行為分擔，均
    為共同正犯。被告子○○、戊○○、己○○、丙○○等所犯
    搶奪罪，並因之使告訴人庚○○受有傷害部分，乃其等由被
    告己○○以不法腕力實施搶奪時，以同一行為所生，故應依
    同法第55條前段規定，從一情節較重之攜帶兇器搶奪未遂罪
    處斷，起訴書認與其等傷害告訴人甲○○所涉傷害罪間，為
    數罪，亦有誤會。被告戊○○有前述受有期徒刑執行完畢，
    有臺灣高等法院被告前案紀錄表在卷可徵，其於5 年以內故
    意再犯本件有期徒刑以上之數罪，均為累犯，應分別依同法
    第47條第1 項規定，各加重其刑。被告子○○、戊○○、己○○、丙○○所涉搶奪罪部分，雖著手於該犯罪行為之實行
    ，但未能達其目的而不遂，爰依同法第25條第2 項規定，減
    輕其刑。被告戊○○所犯搶奪罪部分，有刑之加重及減輕事
    由，依法應先加重後，減輕之。被告等各犯上述數罪，係犯
    意各別，且行為互殊，是各應分論併罰。本件實行公訴檢察
    官對被告子○○具體求處有期徒刑6 年，對其餘被告具體求
    處有期徒刑5 年，本院審酌被告等正值青年，卻不思正道，
    而由被告子○○為首謀，計畫搶奪他人財物，由其先竊取他
    人車牌，由被告戊○○、丙○○黏貼在搭乘之車輛，以掩飾
    其犯罪行蹤，欲脫免犯罪偵查機關之偵查，趁清晨時間，守
    候告訴人等，利用往來之人尚少之際實行犯罪，除傷害告訴
    人等外，幸因附近民眾協助，告訴人庚○○始得免於皮包遭
    搶，是行為至為可議，本件被告等搶奪犯行未遂，告訴人庚○○無實際財產受損，但告訴人等所受身體傷害及精神上之
    畏懼，及盱衡被告等之犯罪動機、目的、素行及犯後態度等
    一切情狀，各量處如主文所示之刑。扣案之T 型套筒扳手1
    支、照片1 幀、紙條2 紙、球棒3 支、手套1 雙、鴨舌帽4
    頂、警棍1 支許等，分別為子○○、己○○、丙○○、戊○○所有，已如前述，且係被告等犯前述各罪所用之物，是應
    依同法第38條第1 項第2 款規定，沒收之；至扣案之手槍滑
    套1 支，經核與被告等所犯上開各罪無干，故不予諭知沒收
    ；另被告子○○所竊取之上開車牌2 面，起訴書求為沒收，
    惟此被告子○○雖為其實行犯罪所得之物，然依同法第38
    條第3 項前段規定，以屬於犯罪行為者為限，而該車牌乃被
    害人癸○○所有，依法自不得率予沒收，附敘之。
據上論斷，應依刑事訴訟法第299 條第1 項前段、第300 條，刑
法第28條、第326 條第2 項、第1 項、第25條第2 項、第277 條
第1 項、第55條、第321 條第1 項第3 款、第349 條第1 項、第
47條第1 項、第51條第5 款、第38條第1 項第2 款，刑法施行法
第1 條之1 ，判決如主文。
本案經檢察官黃佳權到庭執行職務。
中    華    民    國    98    年    8     月    10    日
              刑事第一庭  審判長法  官  王復生
                                法  官  陳世旻
                                法  官  朱敏賢
上列正本證明與原本無異。
如不服本判決，應於判決送達後10日內敘明上訴理由，向本院提
出上訴狀 (應附繕本) ，上訴於臺灣高等法院。其未敘述上訴理
由者，應於上訴期間屆滿後20日內向本院補提理由書「切勿逕送
上級法院」。
                                書記官  李郁禎
中    華    民    國    98    年    8     月    13    日
附錄本案論罪科刑法條全文：
刑法第326 條
犯前條第一項之罪，而有第三百二十一條第一項各款情形之一者
，處一年以上七年以下有期徒刑。
前項之未遂犯罰之。
刑法第325 條
意圖為自己或第三人不法之所有，而搶奪他人之動產者，處六月
以上五年以下有期徒刑。
因而致人於死者，處無期徒刑或7年以上有期徒刑，致重傷者，
處三年以上十年以下有期徒刑。
第一項之未遂犯罰之。
刑法第277 條
傷害人之身體或健康者，處3年以下有期徒刑、拘役或一千元以
下罰金。
犯前項之罪因而致人於死者，處無期徒刑或七年以上有期徒刑；
致重傷者，處三年以上十年以下有期徒刑。
刑法第321 條
犯竊盜罪而有左列情形之一者，處六月以上五年以下有期徒刑：
一、於夜間侵入住宅或有人居住之建築物、船艦或隱匿其內而犯
之者。
二、毀越門扇、牆垣或其他安全設備而犯之者。
三、攜帶兇器而犯之者。
四、結夥三人以上而犯之者。
五、乘火災、水災或其他災害之際而犯之者。
六、在車站或埠頭而犯之者。
前項之未遂犯罰之。
刑法第349 條
收受贓物者，處三年以下有期徒刑、拘役或五百元以下罰金。
搬運、寄藏、故買贓物或為牙保者，處五年以下有期徒刑、拘役
或科或併科一千元以下罰金。
因贓物變得之財物，以贓物論。


司法院資訊處製作；財團法人民間司法改革基金會備份。
